最高法院刑事判決　　　　　　　　　　　　　　　　八十七年度台上字第九六七號
　　上訴人　張東平
　　　　　　　　　　（指定送達代收人　蔡詩郎律師
　　被　告　甲○○
右上訴人因自訴被告偽造文書等罪案件，不服台灣高等法院中華民國八十五年四月十
二日第二審判決（八十五年度上訴字第三○一號，自訴案號：台灣台北地方法院八十
四年度自字第六二二號），提起上訴，本院判決如左：
    主  文
上訴駁回。
    理  由
按刑事訴訟法第三百七十七條規定，上訴於第三審法院，非以判決違背法令為理由，
不得為之。是提起第三審上訴，應以原判決違背法令為理由，係屬法定要件。如果上
訴理由狀並未依據卷內訴訟資料，具體指摘原判決不適用何種法則或如何適用不當，
或所指摘原判決違法情事，顯與法律規定得為第三審上訴理由之違法情形，不相適合
時，均應認其上訴為違背法律上之程式，予以駁回。
本件上訴人張東平自訴意旨略以：上訴人原為兆麒實業股份有限公司（下稱兆麒公司
）最大股東及董事長，因與家族意見不合，而於民國七十三年五月間離台赴美，詎擔
任兆麒公司總經理之上訴人之弟即被告甲○○，竟於七十三年十二月三十一日偽造上
訴人在內之兆麒公司股東出席股東會之會議紀錄，將兆麒公司廠房、土地出售與被告
為負責人之嘉利實業股份有限公司（下稱嘉利公司），被告並偽造上訴人署押以偽造
買賣契約，持向地政機關辦理上開房地所有權移轉登記，另偽造上訴人轉讓股權文書
及股票背書，以出售兆麒公司所有嘉新水泥公司等股票等情，認被告涉有刑法第二百
十條、第二百十五條及第二百十六條之行使偽造私文書罪嫌。原判決依證人即上訴人
與被告之父張敏鈺所具經法院認證之聲明書、上訴人於八十年十二月二十日所立之收
據與致張敏鈺之信函、兆麒公司七十三、七十四年度會計師查帳報告、證人即當時兆
麒公司財務副總經理錢德鑫於偵審中之供證，認定上訴人於七十三年間與其妻劉黎芬
，在其個人及兆麒公司財務發生困難，背負鉅額債務而無法善後之急迫情況下，移居
美國，將其夫妻名下全部資產及債務全權委由張敏鈺處理，上訴人並將印鑑章、存摺
、股票等一併交付張敏鈺，以便張敏鈺處分財產清償債務，張敏鈺因受上訴人之授權
處理兆麒公司債務，乃出售兆麒公司之房地、股票及上訴人之股票，被告並無上訴人
所指偽造文書情事，因予維持第一審諭知被告此部分無罪之判決，駁回上訴人在第二
審之上訴。
上訴意旨略稱：(一)證人張敏鈺之聲明書記載：上訴人將印鑑章交予張敏鈺，授權張敏
鈺處理兆麒公司債務等語。證人錢德鑫則稱：上訴人出國後，印鑑由張敏鈺收走。前
者有授權行為，後者則無，二者互相矛相。原判決援引上開二證據資為認定上訴人有
授權張敏鈺處理兆麒公司債務，有違論理及經驗法則。(二)原判決引用業經台灣高等法
院檢察署撤銷之台灣台北地方法院檢察署檢察官八十四年度偵字第六一九、五八一二
號張敏鈺偽造文書等案件之不起訴處分書所載理由，資以認定上訴人有該授權張敏鈺
情事，採證亦違法。(三)上訴人自七十三年五月間離台赴美不歸後，有權指揮兆麒公司
職員處理業務者，僅被告一人。依被告於偵查中所提佑新紡織股份有限公司（即原兆
麒公司）七十三、七十四年度查帳報告書所載：七十三年九月五日股東會決議處分公
司資產，可見係被告主導上開事項之進行，且可證被告有偽造兆麒公司股東會決議錄
及偽造兆麒公司出售房地之買賣契約書，加蓋上訴人之印文等情事。況據證人王友圭
於偵查中稱：「我是奉命辦理」，又對所問：「奉何人之命﹖」答稱：「被告即甲○
○」，足證卷附偽造之買賣契約書上所蓋上訴人印文係被告所授意。(四)張敏鈺所具聲
明書之內容，為上訴人所否認。張敏鈺既未到庭與上訴人對質，該聲明書應無證據力
。又上訴人寫給張敏鈺之感謝信函，並未言及有將私章交予張敏鈺保管或授權其使用
，何況張敏鈺亦非兆麒公司董事，無權代理上訴人召開股東會或製作股東會決議錄，
並進而出售兆麒公司資產及在不動產所有權移轉文書上代表上訴人簽名義章。(五)上訴
人所持兆麒公司股份於七十四年四月八日被盜賣二分之一以上時，依公司法之規定，
上訴人之董事長身份已當然解任，不再為兆麒公司之董事長。被告明瞭此情，嗣於七
十四年七月五日將兆麒公司房地出售嘉利公司時，竟仍列上訴人為兆麒公司法定代理
人，並加蓋上訴人私章於其上，自有偽造文書罪行。原判決就上訴人所提上述(三)、(四)
、(五)事證均未說明何以不採之理由，有理由不備之違法等語（上訴人另自訴被告涉有
刑法第三百三十五條第一項侵占罪嫌部分，不得上訴第三審法院，上訴人亦未就此部
分上訴）。
惟查：(一)張敏鈺之聲明書係詳述上訴人授權伊處理兆麒公司債務之經過，與錢德鑫僅
就嗣由張敏鈺收走上訴人印鑑之結果所為陳述，二者並無矛盾之處。矧據錢德鑫稱：
「當時讓售之動作是他們（指張敏鈺及上訴人）家族之決議，我們是受雇於人，聽命
行事而已，至於為何要如此並不知道」（見八十四年度偵字第六二一號卷第三一頁）
，亦未否定張敏鈺之聲明書所載內容。(二)原判決並非以台灣台北地方法院檢察署檢察
官八十四年度偵字第六一九、五八一二號不起訴處分書，資為認定上訴人確有授權張
敏鈺處理兆麒公司債務之依據，而係為上開認定之後，附帶說明該不起訴處分書亦為
相同之認定。就此以觀，原判決顯無上訴意旨(一)、(二)所指採證違法之情形存在。(三)觀
之卷附（外放）兆麒公司查帳報告書，係會計師所具之公司財務報告，其內並無如上
訴意旨(三)所指係由被告主導股東會決議及以偽造文書方式處分公司資產之任何記載。
又證人即當年為上訴人秘書之王友圭於偵查中固稱：伊係奉命辦理有關讓售兆麒公司
房地予嘉利公司之事，然並未言及係奉被告之命而為，且稱：「當時張東平人在國外
，實際管理兆麒公司的是甲○○，但不記得是何人叫我去做的，我只記得帶這顆（上
訴人）小章，配合去辦理」，「事隔十幾年，實在不記得了」（見八十四年度偵字第
一六二一號卷第三○頁）。上訴意旨(三)謂王友圭供證：奉被告之命辦理，要與卷內資
料不合。(四)刑事訴訟法本於職權主義之效能，凡得為證據之資料，均具有論理之證據
能力，是以法律上對於證據之種類，並未設有若何限制。上訴意旨(四)空口否定張敏鈺
所具聲明書之內容及其證據能力，自非適法之第三審上訴理由。至卷附上訴人於八十
年十二月二十日致張敏鈺之信函，雖未明示曾將私章交予張敏鈺保管或授權其使用，
然就該函內開：「我自七十三年離台赴美迄今，匆匆已逾七年之久，此其間有關兆麒
實業公司之財務困難，均蒙父親大人全力支持，處理善後，所花之金錢與心力，難以
計數。本人至為感激，銘感五內。」及上訴人並於同日立據取回由張敏鈺所交還之私
章、存摺、股票等，有該收據在卷可憑，相互以觀，原判決因認上訴人曾將印章、存
摺、股票等交付張敏鈺並授權其處分財產、清償財務，亦難謂有何違反論理或經驗法
則。至於張敏鈺所為處分兆麒公司財產等行為，是否符合相關法律規定，則屬另一問
題，而與原判決所認定之被告並無上訴人所指偽造文書情事無涉。原判決縱未對上訴
意旨(四)、(五)就此所指詳加說明，亦顯於判決本旨不生影響，揆諸刑事訴訟法第三百八
十條規定，上訴人執此指摘原判決理由不備，要非合法之第三審上訴理由。綜上，本
件上訴違背法律上之程式，應予駁回。
據上論結，應依刑事訴訟法第三百九十五條前段，判決如主文。
中      華      民      國    八十七    年      三      月     十三     日
                              最高法院刑事第二庭
                                  審判長法官  施  文  仁
                                        法官  陳  炳  煌
                                        法官  張  淳  淙
                                        法官  洪  文  章
                                        法官  林  錦  芳
      右正本證明與原本無異
                                              書  記  官
中      華      民      國    八十七    年      三      月     十九     日
